【裁判字號】    95,易,669
【裁判日期】    950721
【裁判案由】    竊盜
【裁判全文】
臺灣彰化地方法院刑事判決               95年度易字第669號
公  訴  人  臺灣彰化地方法院檢察署檢察官
被      告  乙○○
上列被告因竊盜案件，經檢察官提起公訴（九十五年度偵字第三
九一六號），被告於準備程序中就被訴事實為有罪之陳述，經告
知簡式審判程序之旨，並聽取公訴人、被告之意見後，由本院合
議庭裁定由受命法官獨任進行簡式審判程序，判決如下：
    主  文
乙○○共同連續攜帶兇器竊盜，累犯，處有期徒刑捌月。
    犯罪事實
一、乙○○前曾有竊盜、違反電信法前科，於民國九十一年三月
    二十一日、九十一年四月四日，分別因竊盜、強盜案件經本
    院各以九十年度易字第一三五八號、九十年度訴字第一二一
    一號判處有期徒刑六月、三年確定，後上開二罪又經本院以
    九十一年度聲字第七六八號裁定合併定其應執行之刑為有期
    徒刑三年二月，經送監執行於九十三年十一月二十六日因縮
    短刑期假釋付保護管束出監，迨於九十四年二月四日因縮刑
    期滿假釋未經撤銷，而視為執行完畢，猶不知警惕，竟基於
    意圖為自己不法所有之概括犯意，夥同亦有意圖為自己不法
    所有之概括犯意之黃國鈞（所涉竊盜案件，由檢察官另行偵
    辦處理）二人，先後為下列竊盜行為：(1)、於九十五年三月
    二十九日晚間八時許，由黃國鈞騎駛車牌號碼為Ｊ八五－五
    ０五號重型機車搭載陳勇財，至彰化縣伸港鄉○○路百姓公
    廟旁，由陳勇財在旁接應把風，再由黃國鈞持客觀上足以對
    人之生命、身體造成危險性之兇器剪刀一把（已丟棄滅失，
    未扣案）剪斷馬達電線，共同竊取甲○○所管理之抽水馬達
    一台得手。(2)、又於九十五年三月二十九日晚間九時至十時
    許，仍由黃國鈞騎駛車牌號碼Ｊ八五－五０五號重型機車搭
    載陳勇財，至彰化縣伸港鄉第二公墓百姓公祠廁所旁，亦由
    陳勇財在旁接應把風，復由黃國鈞持客觀上足以對人之生命
    、身體造成危險性之兇器剪刀一把（同前一把，未扣案）剪
    斷馬達電線，共同竊取丙○○所管理之抽水馬達一台得手。
    乙○○、黃國鈞二人並將上開所竊得之抽水馬達二台，先後
    載運至彰化縣伸港鄉○○○街九號售予不知情之何衡馨，第
    一次得款新臺幣（下同）二百八十元，第二次則得款二百十
    元，所得款項並由乙○○、黃國鈞二人朋分花用。嗣經警循
    線查獲乙○○、黃國鈞，再由乙○○帶同警員前往彰化縣伸
    港鄉○○○街九號何衡馨所經營之資源回收場，當場起獲上
    開抽水馬達二台。
二、案經丙○○訴由彰化縣警察局和美分局報請臺灣彰化地方法
    院檢察署檢察官偵查起訴。
    理  由
一、上揭犯罪事實業據被告乙○○於本院審理時均坦承不諱，核
    與告訴人丙○○、被害人甲○○二人於警訊中所指訴之失竊
    情節相符，並經證人何衡馨於警訊時證述確係被告乙○○先
    後二次持抽水馬達各一台前來販售屬實，此外，復有贓物認
    領保管單二紙及指證照片四幀附卷可稽，足認被告之自白核
    與事實相符，足堪採信。又被告乙○○及共犯黃國鈞所持以
    共同行竊用之剪刀支係屬鐵器（長約二十公分）在客觀上已
    足以對他人之生命、身體（如頸部、眼睛等）構成威脅，而
    具有危險性，自係屬兇器無誤。另經本院當庭詢之被告亦坦
    承：是因為缺錢才去行竊等語（詳見本院九十五年七月七日
    審判筆錄），參酌以被告乙○○及共犯黃國鈞二人於檢察官
    偵訊時亦均供陳：販賣抽水馬達所得之款項係用以加油及買
    東西（香菸）花掉了等詞（詳見偵查卷檢察官九十五年五月
    十日訊問筆錄），顯見被告確有為自己不法所有之意圖甚明
    ，本件事證明確，被告犯行均洵堪認定。
二、查我國刑法於九十四年二月二日修正公布，九十五年七月一
    日施行（下稱新法；修正前刑法下稱舊法）後，依最高法院
    九十五年度第八次刑事庭會議決議之決議內容，有關新舊法
    之適用原則如下：
  (一)新法第二條第一項之規定，係規範行為後法律變更所生新舊
    法律比較適用之準據法，於新法施行後，應適用新法第二條
    第一項之規定，為「從舊從輕」之比較。
  (二)基於罪刑法定原則及法律不溯及既往原則，行為之處罰，以
    行為時之法律有明文規定者為限，必行為時與行為後之法律
    均有處罰之規定，始有新法第二條第一項之適用。
  (三)比較時應就罪刑有關之共犯、未遂犯、想像競合犯、牽連犯
    、連續犯、結合犯，以及累犯加重、自首減輕暨其他法定加
    減原因（如身分加減）與加減例等一切情形，綜其全部罪刑
    之結果而為比較。
  (四)從刑附屬於主刑，除法律有特別規定者外，依主刑所適用之
    法律。
三、按刑法第三百二十一條第一項第三款之攜帶兇器竊盜罪，係
    以行為人攜帶兇器竊盜為其加重條件，此所謂兇器，其種類
    並無限制，凡客觀上足對人之生命、身體、安全構成威脅，
    具有危險性之兇器均屬之，且祇須行竊時攜帶此種具有危險
    性之兇器為已足，並不以攜帶之初有行兇之意圖為必要（最
    高法院七十九年度台上字第五二五三號判例要旨可供參照）
    ；另按兇器不論係於未行竊前即攜帶持有或在竊盜現場臨時
    持以行竊，均應論以攜帶兇器竊盜【七十五年十一月二十五
    日（七五）廳刑一字第九九五號函研究意見參見】。故核被
    告乙○○所為，係犯刑法第三百二十一條第一項第三款之攜
    帶兇器竊盜罪。本件被告行為後，刑法關於共同正犯、連續
    犯、累犯等規定均有修正，依前揭最高法院九十五年度第八
    次刑事庭會議決議內容，應綜其全部罪刑之結果而為比較後
    ，始得判斷應適用新法或舊法，經本院為如附表所示之比較
    後，認本件依刑法第二條第一項前段，就以下共同正犯、連
    續犯及累犯等適用，應依舊法。被告乙○○與黃國鈞二人間
    就本件攜帶兇器竊盜之犯行，均有犯意聯絡及行為分擔，為
    共同正犯。又被告乙○○先後二次攜帶兇器竊盜犯行，時間
    緊接，犯罪構成要件相同，顯係基於概括犯意反覆為之，為
    連續犯，應依刑法第五十六條規定，論以一罪，並加重其刑
    。末查被告前曾於九十一年三月二十一日、九十一年四月四
    日，分別因竊盜、強盜案件經本院各以九十年度易字第一三
    五八號、九十年度訴字第一二一一號判處有期徒刑六月、三
    年確定，後上開二罪又經本院以九十一年度聲字第七六八號
    裁定合併定其應執行之刑為有期徒刑三年二月，經送監執行
    於九十三年十一月二十六日因縮短刑期假釋付保護管束出監
    ，迨於九十四年二月四日因縮刑期滿假釋未經撤銷，而視為
    執行完畢，有臺灣彰化地方法院檢察署刑案資料查註紀錄表
    、臺灣高等法院被告前案紀錄表及臺灣高等法院在監在押全
    國紀錄表各一份附卷可稽，被告前受有期徒刑執行完畢，於
    五年以內再犯本件有期徒刑以上之罪，為累犯，應依刑法第
    四十七條規定遞加重其刑。爰審酌被告之平日素行、被告犯
    罪之動機與目的僅為貪圖一時小利、持剪刀行竊之犯罪手段
    、所竊得財物之價值、對社會治安所生危害之程度甚巨及犯
    罪後坦承犯行態度尚屬良好等一切情狀，量處如主文所示之
    刑，以資懲儆。
四、至未扣案之剪刀一支雖係被告所有，供本件犯罪所用之物，
    惟業已遭丟棄而滅失，此亦經被告供承在卷，又非屬違禁物
    ，為防免日後執行之困難，爰不予宣告沒收之。
據上論斷，應依刑事訴訟法第二百七十三條之一第一項、第二百
九十九條第一項前段，刑法第二條第一項前段、修正前刑法第二
十八條、修正前刑法第五十六條、刑法第三百二十一條第一項第
三款、修正前刑法第四十七條，判決如主文。
本案經檢察官洪英丰到庭執行職務。
中    華    民    國  九十五  年    七   月  二十一  日
                  刑事第二庭    法  官  許旭聖
以上正本證明與原本無異。
如不服本判決，應於判決送達後十日內，向本院提出上訴狀（須
附繕本），上訴於臺灣高等法院臺中分院。
中    華    民    國  九十五  年    七   月  二十一  日
                                書記官  黃幼華
附錄本案論罪科刑法條：
刑法第三百二十一條：
犯竊盜罪而有左列情形之一者，處六月以上五年以下有期徒刑：
一、於夜間侵入住宅或有人居住之建築物、船艦，或隱匿其內而
    犯之者。
二、毀越門扇、牆垣或其他安全設備而犯之者。
三、攜帶兇器而犯之者。
四、結夥三人以上而犯之者。
五、乘火災、水災或其他災害之際而犯之者。
六、在車站或埠頭而犯之者。
前項之未遂犯，罰之。
附表：
┌──┬─────┬─────────────────────────┐
│編號│修正事項  │  以各別修正事項討論新、舊法之比較適用            │
├──┼─────┼─────────────────────────┤
│ 一 │共同正犯部│刑法第二十八條有關共同正犯之規定，僅作文字修正，對│
│    │分        │於狹義共同正犯（指有犯意聯絡及行為分擔之數行為人）│
│    │          │之認定，不生任何影響，依刑法第二條第一項前段之規定│
│    │          │，應適用舊法之規定。                              │
├──┼─────┼─────────────────────────┤
│ 二 │連續犯部分│被告行為後，刑法第五十六條連續犯之規定，業經刪除，│
│    │          │而本件被告全部行為均在舊法時期，雖裁判在新法時，惟│
│    │          │修正前刑法第五十六條有關連續犯之規定，係將反覆實施│
│    │          │之同類複數犯罪行為論以一罪，並得加重其刑至二分之一│
│    │          │。而修正後已刪除連續犯之規定，在實務上將視各種具體│
│    │          │犯罪類型，對於反覆實施之同類複數犯罪行為，或評價為│
│    │          │一罪，或評價為併罰之數罪（參照該條修法理由）。若評│
│    │          │價為數罪而分別科處，顯對被告更為不利，依刑法第二條│
│    │          │第一項前段之規定，自應適用修正前刑法第五十六條之規│
│    │          │定較有利於被告。                                  │
├──┼─────┼─────────────────────────┤
│ 三 │累犯部分  │刑法第四十七條有關累犯之規定，修正後刑法第四十七條│
│    │          │第一項限制以故意再犯者為限，方成立累犯，而本件被告│
│    │          │之竊盜犯行本即屬「故意」再犯，故修法前後之規定，對│
│    │          │本件被告累犯之認定，不生任何影響，依刑法第二條第一│
│    │          │項前段之規定認修正前刑法第四十七條之規定，對行為人│
│    │          │有利。                                            │
├──┴─────┴─────────────────────────┤
│總結：本案經綜合前開結果，認仍應適用舊法之規定。                    │
└──────────────────────────────────┘


司法院資訊處製作；財團法人民間司法改革基金會備份。
